臺灣高雄地方法院刑事判決　　　　　　　94年度訴字第3084號
公　訴　人　臺灣高雄地方法院檢察署檢察官
被　　　告　丙○○
　　　　　　　　　　（現羈押於臺灣高雄看守所）
選任辯護人　程高雄律師
上列被告因違反毒品危害防制條例案件，經檢察官提起公訴（94
年度偵字第11806號），本院判決如下：
    主  文
丙○○販賣第一級毒品，未遂，累犯，處有期徒刑柒年陸月。扣
案之第一級毒品海洛因壹大包、陸小包（合計凈重參點貳壹公克
，空包裝重壹點肆貳公克，純質淨重壹點壹伍公克），沒收銷燬
之。販賣毒品所得新臺幣伍佰元，沒收。
    事  實
一、丙○○前於民國90年間因違反動產擔保交易法案件，經本院
    以90年度雄簡字第588 號判處拘役40日確定，嗣又因違反毒
    品危害防制條例，經本院以91年度訴緝字第28號分別判處有
    期徒刑10月、5 月，定應執行刑1 年2 月確定，經接續執行
    後，於92年12月29日縮短刑期假釋出獄，所餘期間付保護管
    束，而於93年04月29日期滿視為執行完畢。緣丙○○平時即
    有施用毒品習慣，猶不知悔改，知悉取得毒品之管道，先於
    94 年5月26日凌晨零時許，在高雄市○鎮區○○路與凱旋路
    口處，以新臺幣（下同）1 萬6 千元之價格，向姓名年籍均
    不詳綽號「海仔」之成年男子，購買毛重1 錢之海洛因1 大
    包，供己施用，丙○○明知海洛因係屬毒品危害防制條例第
    2 條第2 項第1 款所列第一級毒品，不得非法販賣，竟意圖
    營利，乃基於販賣第一級毒品海洛因之犯意，於同日下午4
    時42分許，由乙○○騎乘車牌號碼MAF-450 號之重型機車搭
    載丁○○（施用毒品部分業經檢察官另案偵辦）至高雄市○
    鎮區○○路與福祥路口前，以現金500 元之價格，向丙○○
    購買含袋重0.2 公克之第一級毒品海洛因1 小包（業經另案
    沒收銷燬），丙○○著手販賣而先收受上開款項後，欲交付
    上開海洛因予乙○○時，適員警出現，丙○○見狀隨即將上
    開海洛因丟棄在地，為警當場查獲而致販賣未遂，並扣得上
    開未及交付之第一級毒品海洛因1 小包、販賣毒品所得500
    元及在其長褲口袋內扣得藏放於身上之第一級毒品海洛因1
    大包，復於同日下午5 時20分許，經警持本院所核發之搜索
    票，前往高雄市前鎮區○○○路246 號前，搜索丙○○所駕
    駛車牌號碼E8-6591 號之自用小客車，另查獲第一級毒品海
    洛因6 小包（連同上開1 大包，合計凈重3.21公克，空包裝
    重1.42公克，純質淨重1.15公克）。
二、案經高雄市政府警察局苓雅分局報告臺灣高雄地方法院檢察
    署檢察官偵查起訴。
    理  由
壹、程序方面
一、按被告以外之人（含共同被告、共犯、被害人、證人等）於
    審判外之言詞或書面陳述，除法律有規定者外，不得作為證
    據，新修正刑事訴訟法第159 條固定有明文，揆諸上開規定
    之立法意旨，係在排除傳聞證據，落實直接審理主義、言詞
    審理主義，及確保當事人之反對詰問權。又被告以外之人於
    司法警察官、司法警察調查中之陳述，性質上固屬傳聞證據
    ，惟依刑事訴訟法第229 條至第231 條之1 之規定，司法警
    察官、司法警察具有調查犯罪嫌疑人犯罪情形及蒐集證據等
    職權，若其等所作之筆錄毫無例外全無證據能力，當有悖於
    刑事訴訟實體真實發見之訴訟目的，是為補救上開採納傳聞
    法則，造成之不合理情形，另增訂刑事訴訟法第159 條之2
    ：「被告以外之人於檢察事務官、司法警察官或司法警察調
    查中所為之陳述，與審判中不符時，其先前之陳述具有較可
    信之特別情況，且為證明犯罪事實存否所必要者，得為證據
      」，是於符合前開法律所列條件下，仍承認上開供述之證
    據適格，合先敘明。其中條文所謂證人之「先前不一致之陳
    述」，與一般傳聞陳述不同，蓋一般而言，傳聞陳述不得為
    證據之主要理由，在於審判外之陳述未經宣誓，亦未經詰問
    ，裁判者又未能親自見聞，具有真實性之疑慮。而證人「先
    前不一致之陳述」，係指先前於審判外陳述之人（證人）現
    於法院作證，且該審判外之陳述與該證人於審判中之證詞相
    較有不一致之情形。因此後者既於審判中作證，即處於法院
    得親自觀察證人前後陳述不一致之反應，以判斷究何者較為
    可採，且就詰問而言，因該證人現於法院作證，被告不但得
    對證人現在之證詞進行詰問，亦得對其先前陳述為詰問，即
    對於先前不一致之陳述為詰問。因此，本院於審理時既已賦
    予被告於審判上親自詰問本案證人之機會，被告對於任何各
    該證人於警訊中、偵查中、或審理中有何不利於被告之證述
    ，均有表示意見之機會，則此時，如法院認為先前之陳述較
    可信、更有據證據價值時，自得為證據，法院自得就其陳述
    之內容何者較為可信以為判斷，此亦為刑事訟訟法第159 條
    之2 對於傳聞法則之例外規定之意旨。至辯護人為被告辯護
    稱：證人乙○○、丁○○於警詢時之證述，屬被告以外之人
    於審判外之陳述，無證據能力，不得作為證據等語。惟按刑
    事訴訟法第159 條之2 規定所謂具有可信之特別情況，屬證
    據能力要件，法院應比較前後陳述之外部情況，例如：證人
    是否受到外力干擾、威嚇或利誘，以判斷何者較自然可信而
    言，至於證人之陳述是否可採，係屬證據證明力層次，要與
    證據能力無關。查，證人乙○○、丁○○雖於偵查及本院審
    判時均辯稱：在警察局確實有說丙○○有販毒，因為在現場
    時警察跟我們說，若說是丙○○有販毒的話，我們就會沒事
    ，且警察一直很兇，說再不說就要灌水云云，惟證人即製作
    警詢筆錄之員警葉志盛於偵訊中到庭證稱：於製作筆錄時並
    沒有對於證人乙○○、丁○○有何刑求、不當取供之不正行
    為，且2 位證人無論是在現場還是在派出所作筆錄都很配合
    等語，另證人丁○○於94年10月13日本院審理時時亦證述於
    警詢作筆錄時並未遭受脅迫、恐嚇，作筆錄的過程有連續錄
    音、錄影等情（參94年度訴字第3084號卷第63頁），核與偵
    查中勘驗錄音帶結果，顯示警員係以臺語詢問2 位證人，受
    詢問人隨即以臺語應答，再將之整理、口述再與受詢問人確
    認無誤後，旋即聽到鍵盤案件敲打聲，且應答內容非常口語
    化，顯示不是逐字照念等情均大致相符，堪認證人乙○○、
    丁○○於警詢時之陳述，確係出於任意性無訛，未受其他外
    部情形之干擾，且證人乙○○、丁○○亦經本院傳訊到庭接
    受被告交互詰問，調查結果認為證人乙○○、丁○○2 人警
    詢之陳述與證人葉志盛之證述互核屬實，並與偵查中勘驗錄
    音帶譯文所示對話內容相符，具有特別可信且為證明被告犯
    罪事實之存否所不可欠缺，從而，依上開法條說明，本院認
    證人乙○○、丁○○於警詢中之陳述，具有證據能力。
二、又按被告以外之人於審判外之陳述，雖不符前4 條（指刑事
    訴訟法第159 條之1 至第159 條之4）之 規定，而經當事人
    於審判程序同意作為證據，法院審酌該言詞陳述或書面陳述
    作成時之情況，認為適當者，亦得為證據；當事人、代理人
    或辯護人於法院調查證據時，知有第159 條第1 項不得為證
    據之情形，而未於言詞辯論終結前聲明異議者，視為有前項
    之同意，刑事訴訟法第159 條之5 定有明文。查卷附之法務
    部調查局94年8 月19日調科壹字第220020690 號鑑定通知書
    、搜索票扣押筆錄、扣押物品目錄表、檢察官於94年7 月8
    日、94年7 月13日勘驗光碟片、證人警詢錄音帶，雖均係被
    告以外之人於審判外所為之書面陳述，屬於傳聞證據，然被
    告及檢察官均同意作為證據，且本院審酌該書面陳述作成之
    情況，未見有何不適當之情形，故依刑事訴訟法第159 條之
    5 第1 項之規定，均得作為證據。
三、復按，傳聞法則乃對於被告以外之人於審判外之言詞或書面
    陳述，亦即針對被告以外之人於審判外以言詞或書面所為之
    供述證據所為之規範。卷附扣案物品照片5 張、現場照片26
    張，乃以科學、機械之方式，對於當時狀況所為忠實且正確
    之記錄，性質上並非供述證據，自無刑事訴訟法第159 條第
    1 項規定之適用，附此敘明。
貳、實體方面
一、訊據被告丙○○矢口否認有何販賣第一級毒品海洛因之犯行
    ，辯稱：伊沒有販賣毒品，警方所扣得之毒品均係供伊自行
    施用的云云；辯護人辯護意旨則以：上開證人在警詢筆錄是
    屬於審判外陳述，沒有證據能力，在警察所錄製的光碟裡面
    ，為何當天被告跟乙○○、丁○○見面時，所錄製到的，沒
    有前面所述的那一段，影片的內容並沒有看到2 位證人有把
    錢交予被告，只有看到被告手上拿著500 元的現金，把毒品
    丟在地上，因認被告沒有販賣毒品云云。經查：
(一)被告上開犯罪事實，業據證人乙○○於警詢中陳述：於94年
    5 月26日下午4 時42分許，在高雄市○鎮區○○路與福祥路
    口，伊以500 元向綽號「德仔」（即被告丙○○）之男子購
    買毒品海洛因，當伊將500 元交付給綽號「德仔」之男子時
    ，警方就一擁而上，該綽號「德仔」之男子就立即將欲販賣
    給伊的海洛因1 包丟棄在腳旁，當場為警查獲該海洛因1 包
    0.2 公克，即由警方前往逮捕被告丙○○等語甚詳，並當場
    指認該「德仔」確為被告丙○○無訛，而乙○○係亦坦承有
    施用海洛因之習慣，與被告亦素無怨隙，業據證人乙○○於
    警詢中供承在卷，是證人乙○○指證被告販賣海洛因之犯情
    ，應無恣意捏造事實誣陷之情形，核與證人丁○○於警詢時
    所證述之情節均大致相符，復據證人葉志盛於偵查中證述綦
    詳，並有扣押物品目錄表2 紙、扣案物品照片5 張附卷可稽
    ，且扣案之疑似海洛因之粉末1 大包及6 小包，送請法務部
    調查局鑑定結果，確含第一級毒品海洛因成份，合計淨重3.
    21公克，空包裝重1.42公克，純度百分之35.92 ％，純質淨
    重1.15公克，有法務部調查局94年8 月19日調科壹字第2200
    20690 號鑑定通知書1 份附卷可佐（參94年度偵字第11806
    號卷第71頁），堪以認定。
(二)雖證人乙○○、丁○○於偵、審中均變異前詞，改口證述：
    在警察局確實有說丙○○有販毒，因為在現場時警察跟我們
    說，若說是丙○○有販毒的話，我們就會沒事，且警察一直
    很兇，說再不說就要灌水云云；惟渠等上開證述內容，非但
    與其先前於警詢中之證詞相互歧異，亦與證人葉志盛於偵訊
    中之證詞有所矛盾，而參諸證人乙○○、丁○○因遭查獲購
    買毒品而製作之警詢筆錄所示，渠等於該次警詢中均謂係以
    500 元向被告購買海洛因等語明確，根本未如同渠等於本院
    審理中證述係受到警察的強暴、脅迫、不正取供云云，且證
    人乙○○、丁○○於94年5 月26日製作警詢筆錄時，對於上
    開購買第一級毒品海洛因之犯罪事實，大致上均供承明確，
    亦無遭受任何強暴、脅迫、利誘等不正方法取供等情，其供
    承內容核與警詢筆錄記載內容相符；且該錄音係全程連續錄
    音，並無任何剪接變造情形，員警態度良好，亦無聽到恐嚇
    、脅迫及大聲詢問受詢問人之情況；受詢問人之應答態度亦
    頗為配合，多能針對所詢問題切題回答，應答內容非常口語
    化，顯示不是逐字照念等情，業經高雄地方法院檢察署檢察
    官於94年7 月13日偵訊中當庭勘驗上開證人警詢錄音帶，且
    作成勘驗筆錄在卷可參（參94年度偵字第11806 號卷第61頁
    ），本院復審酌證人乙○○、丁○○之警詢陳述作成時間距
    離案發時間較近，記憶較為清晰，較不致因人情壓力，有所
    顧忌，而迴避不利被告之陳述，堪認渠等於堪認於警詢中之
    證述可信，是證人乙○○、丁○○上開於本院偵、審中所為
    之證言，顯係迴護被告之詞，實不足採。
(三)被告左手握有500 元紙鈔且欲將之放入口袋，立即被警方所
    阻止，被告隨之將1 包白色粉末裝用夾鏈帶包裝的物品丟棄
    在地，隨即在被告的右手口袋發現1 包白色粉末狀用夾鏈帶
    包裝的物品乙節，業經本院及檢察官當庭勘驗蒐證光碟片並
    製有勘驗筆錄可稽。被告雖辯稱：那是伊自己的錢，不是販
    毒所得，是警察來時，伊要丟那包海洛因，一起從口袋把錢
    掏出來拿在手上云云；惟參以被告係分別以左手握有500 元
    紙鈔，右手則係隨之將1 包白色粉末裝用夾鏈帶包裝的物品
    丟棄在地，倘若被告係為丟棄毒品而將其所有之500 元一起
    從口袋把錢掏出來欲丟棄，又何需分持左右兩手，顯與常情
    有違，再者，被告經警查獲時，卻急欲將500 元放入口袋，
    益徵被告上開所辯，並不足採。另被告雖辯稱：伊與乙○○
    、丁○○事前沒有聯絡云云，然就販賣毒品罪之客觀不法構
    成要件，首重毒品之交付及價金之收取，則於上開時、地經
    警查獲前，既係由證人乙○○業已交付上開500 元價金予被
    告收受，被告同時欲交付上開海洛因予乙○○之構成要件以
    內之行為，縱其事前均未互相聯絡，均無涉被告所具明販賣
    第一級毒品海洛因之犯罪故意，亦不影響被告上開犯行之成
    立，足認被告所辯，顯係事後卸責之詞，自難採信。
(四)辯護人另執在警察所錄製的光碟裡面，為何當天被告跟乙○○、丁○○見面時，所錄製到的，沒有前面所述的那一段，
    影片的內容並沒有看到2 位證人有把錢交予被告，只有看到
    被告手上拿有500 的現金，把毒品丟在地上云云；然被告販
    賣第一級毒品海洛因之交易過程，分別於94年7 月8 日偵查
    中及94年10月13日本院審理時當庭勘驗蒐證光碟片並製有勘
    驗筆錄可稽。參以員警蒐證販賣毒品之交易手法，均係以發
    現嫌疑人著手交易行為時，始全程錄影蒐證，而非事先即從
    跟蹤、埋伏起即開始全程錄影，是辯護人上開辯護意旨主張
    ，影片的內容並沒有看到2 位證人有把錢交予被告，只有看
    到被告手上拿有500 元的現金，把毒品丟在地上云云，足證
    被告並無販賣毒品之行為，自非可採。
(五)綜上所述，被告前開所辯，不足採信，本件被告販賣第一級
    毒品海洛因之犯行，事證明確，洵堪認定。
二、按刑法上犯罪類型為「販賣」者之既、未遂，以買賣之標的
    物已否交付為區分標準；如僅就買賣之內容意思表示一致，
    而尚未交付標的物時，應論以販賣未遂，最高法院89年度臺
    上字第2789號判例可資參照。海洛因係毒品危害防制條例第
    二條所列之第一級毒品，被告已經著手販賣海洛因之行為，
    在交付毒品前即為警查獲而未遂，係犯毒品危害防制條例第
    4 條第6 項、第1 項之販賣第一級毒品未遂罪。公訴人認被
    告涉犯毒品危害防制條例第4 條第1 項之販賣第一級毒品既
    遂罪，則有未洽。又其持有海洛因之低度行為為販賣之高度
    行為所吸用，不另論罪。被告前因違反動產擔保交易法案件
    ，經本院以90年度雄簡字第588 號判處拘役40日確定，嗣又
    因違反毒品危害防制條例，經本院以91年度訴緝字第28號分
    別判處有期徒刑10月、5 月，定應執行刑1 年2 月確定，經
    接續執行後，於92年12月29日縮短刑期假釋出獄，所餘期間
    付保護管束，而於93年04月29日期滿視為執行完畢等情，此
    有臺灣高等法院被告前案紀錄表、本院被告院內索引卡紀錄
    表、臺灣高雄地方法院檢察署刑案資料查註紀錄表各1 份在
    卷可查，其於5 年內再犯有期徒刑以上之本罪，為累犯，依
    刑法第47條之規定加重其刑，惟就死刑、無期徒刑部分，不
    得加重。被告所為係屬未遂犯，依刑法第26條前段之規定，
    按既遂犯之刑度減輕其刑，並依法先加後減。爰審酌被告欲
    販賣第一級毒品海洛因供人施用之行為，將嚴重戕害毒品買
    受人之身心健康至深且鉅，破壞國民身心健康情節重大，且
    被告犯罪後不知悔悟，詎仍砌詞狡飾，否認犯行，避重就輕
    ，態度尚難謂為良好，惟念其僅著手販賣第一級毒品行為尚
    屬未遂等一切情狀，量處如主文所示之刑，以示懲儆。扣案
    第一級毒品海洛因1 大包及6 小包（合計凈重3.21公克，空
    包裝重1.42公克，純質淨重1.15公克），係查獲之毒品，不
    問屬於犯人與否，爰依毒品危害防制條例第18條第1 項前段
    之規定，併予諭知沒收銷燬之，至於送驗耗損之海洛因部分
    ，既已滅失不存在，自無宣告沒收銷燬之必要，併此敘明；
    另被告販賣第一級毒品海洛因所得款項500 元，係因犯罪所
    得之財物且已扣案在卷，僅應依毒品危害防制條例第19條第
    1 項規定宣告沒收之。
據上論斷，應依刑事訴訟法第299 條第1 項前段，毒品危害防制
條例第4 條第1 項、第6 項、第18條第1 項前段、第19條第1 項
，刑法第11條、第26條前段、第47條，判決如主文。
本案經檢察官甲○○到庭執行職務。
中　　華　　民　　國　　94　　年　　10　　月　　27　　日
                   刑事第三庭  審判長法　官    張意聰
                                     法　官    施添寶
                                     法  官    錢衍蓁
以上正本證明與原本無異。
如不服本判決，應於判決送達後10日內，向本院提出上訴狀。
中　　華　　民　　國　　94　　年　　10　　月　　31　　日
                                     書記官    鄭淑臻
附錄本案論罪科刑法條全文︰
毒品危害防制條例第4條
製造、運輸、販賣第一級毒品者，處死刑或無期徒刑；處無期徒
刑者，得併科新臺幣一千萬元以下罰金。
製造、運輸、販賣第二級毒品者，處無期徒刑或七年以上有期徒
刑，得併科新臺幣七百萬元以下罰金。
製造、運輸、販賣第三級毒品者，處五年以上有期徒刑，得併科
新臺幣五百萬元以下罰金。
製造、運輸、販賣第四級毒品者，處三年以上十年以下有期徒刑
，得併科新臺幣三百萬元以下罰金。
製造、運輸、販賣專供製造或施用毒品之器具者，處一年以上七
年以下有期徒刑，得併科新臺幣一百萬元以下罰金。
前五項之未遂犯罰之。
